臺灣高等法院臺中分院刑事判決　　　　 96年度上訴字第661號
上　訴　人
即　被　告　甲○○
上列上訴人因毒品危害防制條例案件，不服臺灣彰化地方法院95
年度訴字第2043號中華民國96年1月19日第一審判決（起訴案號
：臺灣彰化地方法院檢察署95 年度毒偵字第3658、4004、4220
、4534、4597、4744號），提起上訴，本院判決如下：
    主  文
上訴駁回。
    事  實及理  由
一、本案經本院審理結果，認第一審判決認事用法及量刑均無不
    當，應予維持，並引第一審判決書記載之事實、證據及理由
    。（如附件）
二、被告甲○○上訴意旨略以：原審量刑過重，請求減輕云云。
    惟查：被告前因施用第一、二級毒品案件，由臺灣彰化地方
    法院檢察署檢察官聲請強制戒治並提起公訴，經原審法院以
    89年度毒聲字第5491號裁定令入戒治處所強制戒治，於90年
    9月21日停止戒治出所付保護管束，嗣經裁定撤銷停止戒治
    ，令入戒治處所繼續施以強制戒治，已於91年7月26日執行
    完畢釋放；而起訴部分則經同院以90年度訴字第175號判決
    分別判處有期徒刑8月、7月，應執行有期徒刑1年2月確定；
    又因施用第一、二級毒品案件，經原審法院以90年度易字第
    1614號判決分別判處有期徒刑8月、7月，應執行有期徒刑1
    年2月確定；上開二應執行刑嗣經接續執行，於93年3月8日
    縮短刑期假釋出監付保護管束；假釋期間再因施用第一、二
    級毒品案件，經同院以93年度訴字第1476號判決分別判處有
    期徒刑10月、9月，應執行有期徒刑1年5月確定，並與上開
    假釋經撤銷後之殘刑有期徒刑6月16日接續執行，甫於95年8
    月21日縮短刑期假釋出監付保護管束，保護管束期間至95年
    11月24日，詎其仍不知悔改，於假釋期間，多次為本件施用
    毒品犯行。被告於前開強制戒治執行完畢五年內，猶無悔改
    之意再為本件犯行，本院認施用毒品，除戕害自身之健康、
    生命外，並已衍生危害家庭之不良後果，且損及社會、國家
    之整體利益，被告既曾多次因施用毒品，經法院判處有期徒
    刑並為執行，尚不能深切體悟，自愛自重，猶不顧施用毒品
    對其個人、家庭及社會、國家所造成之危害及負累，而再犯
    之，難認其罪責係屬輕微，自應受相當之刑罰制裁，始符社
    會正義，參酌施用第一級毒品海洛因之法定刑為六月以上五
    年以下，施用第二級毒品安非他命之法定刑為二月以上三年
    以下有期徒刑之罪。原審審酌被告之素行、犯罪之動機、情
    節、所生危害及其他犯罪情節並犯後之態度等一切情狀，分
    別量處如原審判決所示之刑，並定其執行刑為有期徒刑二年
    五月，量刑尚稱妥適，被告上訴為無理由，應予駁回。
三、檢察官移送併辦意旨（96年度毒偵字第817、983號）略以：
    I被告復基於施用第一級毒品海洛因之犯意，於95年12月1
    日或其前3日內之某一時點，在不詳處所，施用第一級毒品
    海洛因1次。另基於施用第二級毒品甲基安非他命之犯意，
    於95年12月1日或前4日內之某一時點，在不詳處所，施用第
    二級毒品甲基安非他命1次。嗣於95年12月1日上午9時5分許
    ，為警在彰化縣彰化市○○街18號前盤查查獲，經警徵得其
    同意後，採集其尿液送驗，結果呈毒品嗎啡及甲基安非他命
    陽性反應；II再於96年1月1日上午9時許，在其位在彰化縣
    芬園鄉○○村○○街40號之住處，施用第一級毒品海洛因1
    次；另基於施用第二級毒品甲基安非他命之犯意，於96年1
    月3日或前4日內之某一時點，在不詳處所，施用第二級毒品
    甲基安非他命1次。嗣於96年1月3日下午2時5分許，為警在
    彰化縣芬園鄉○○村○○路96號前盤查，經警徵得其同意後
    ，採集其尿液送驗，結果呈毒品嗎啡及甲基安非他命陽性反
    應，經核均與原審判決認定之犯行，在法律評價上各應屬包
    括一罪之集合犯，應併予審理等語。惟按，刑法第56條連續
    犯之規定業於94年1月7日修正公布刪除，並於95年7月1日施
    行，而依新法對於上開反覆實施犯罪模式之對應處置，除合
    於「接續犯」或「包括一罪」之情形外，則僅能依數罪併罰
    之規定個別處斷。又連續數行為而犯同一之罪名，部分之數
    行為，發生在新法施行前者，新法施行後，該部分適用最有
    利於行為人之法律，若其中部分之一行為或數行為，發生在
    新法施行後者，該部分不能論以連續犯（最高法院95年第8
    次刑事庭會議決議意旨參照）。而依最高法院86年台上字第
    3295號判例意旨，數行為於同時同地或密切接近之時地實施
    ，侵害同一之法益，各行為之獨立性極為薄弱，依一般社會
    健全觀念，在時間差距上，難以強行分開，在刑法評價上，
    以視為數個舉動之接續施行，合為包括之一行為予以評價，
    較為合理，方屬接續犯之範疇，足見「接續犯」之成立，係
    以時、空密接性為前提要件，即透過對於同一法益之同種類
    侵害行為繼續不間斷之實行，業已稀釋個別行為之獨立性，
    致使刑法評價時將之視為單一、整體之犯罪行為，以符合社
    會一般人對於行為概念之認知，並與行為人之犯罪目的相互
    結合；至於學理上「包括一罪」概念中，與施用毒品之犯罪
    型態較有關聯者，應屬「集合犯」之態樣，此即依一般社會
    通念，特定犯罪行為具有反覆實施之特性，立法者於制定刑
    罰法律之初，亦已認知該種行為類型之反覆性，而有意藉由
    法條中客觀構成要件之行為要素，涵括上開具有反覆實施特
    性之數個犯罪行為，仍僅接受一次刑法之評價為已足；然施
    用毒品犯罪，或為零星偶一之施用，或長期不間斷的反覆施
    用，均有其可能性，是自難認立法者於制定刑罰法律之初，
    已認知施用毒品行為必屬具反覆性之犯罪，且有意藉由法條
    中客觀構成要件之行為要素，涵括上開具有反覆實施特性之
    數個犯罪行為。況實務上最高法院歷來僅將專以觸犯該等法
    條之罪，為其日常生活之職業者之常業犯，認為其性質上屬
    多數行為之集合犯，在法律上將之擬制為一罪（即學理上稱
    之實質上一罪）（最高法院92年台上字5115號判決、92年台
    上字第4959號判決、93年台上字第3609號判決、94年台上字
    第4567號判決），而本次刑法修正既依據「刑罰公平原則」
    之考量，刪除有關連續犯之規定，並將含有連續犯性質之常
    業犯一併全數刪除（參見刑法修正草案總說明），則再以集
    合犯之概念評價多數施用毒品之行為，即有不當，因此，多
    次施用毒品犯罪之行為，當無論以「集合犯」之餘地，此時
    則應回歸一般刑法上行為單、複數之認定，而予論罪科刑，
    較稱妥適。是檢察官認被告於上開時間施用毒品犯行與本案
    有一罪關係而請求併辦，自有誤會，應由檢察官另行處理。
四、據上論斷，應依刑事訴訟法第三百七十三條、第三百六十八
    條，判決如主文。
本案經檢察官乙○○到庭執行職務。
中　　華　　民　　國　　96　　年　　3　　月　　28　　日
            刑事第四庭    審判長法　官  洪  耀  宗
                                法　官  江  德  千
                                法　官  劉  登  俊
上列正本證明與原本無異。
除施用第二級毒品部分不得上訴外，其餘得上訴。
如不服本判決應於收受送達後十日內向本院提出上訴書狀，其未
敘述上訴之理由者並得於提起上訴後十日內向本院補提理由書（
均須按他造當人之人數附繕本）。
                                書記官  粘  銘  環
中　　華　　民　　國　　96　　年　　3 　　月　　29　　日
附件
臺灣彰化地方法院刑事判決　　　　　　　95年度訴字第2043號
公　訴　人　臺灣彰化地方法院檢察署檢察官
被　　　告　甲○○　男　29歲（民國○○年○月○○日生）
　　　　　　　　　　身分證統一編號：Ｚ000000000號
　　　　　　　　　　住彰化縣芬園鄉○○村○○街40號
                    （在押）
上列被告因違反毒品危害防制條例案件，經檢察官提起公訴（95
年度毒偵字第3658、4004、4220、4534、4597、4744號），被告
於本院準備程序中就被訴事實為有罪之陳述，經本院合議庭裁定
由受命法官獨任依簡式審判程序審理，判決如下：
    主    文
甲○○施用第一級毒品，處有期徒刑壹年伍月，扣案之第一級毒
品海洛因拾包（合計淨重貳點壹伍公克）除包裝袋外，均沒收
銷燬之，上開第一級毒品包裝袋拾個、塑膠空袋壹個、葡萄糖
壹包均沒收；又施用第二級毒品，處有期徒刑伍月；又施用第二
級毒品，處有期徒刑伍月；又施用第二級毒品，處有期徒刑伍月
，扣案之第二級毒品甲基安非他命壹包（毛重零點公克）除包
裝袋外，沒收銷燬之，上開第二級毒品包裝袋壹個沒收。應執行
有期徒刑貳年伍月，扣案之第一級毒品海洛因拾包（合計淨重
貳點壹伍公克）除包裝袋外、第二級毒品甲基安非他命壹包（毛
重零點公克）除包裝袋外，均沒收銷燬之，上開第一級毒品包
裝袋拾個、上開第二級毒品包裝袋壹個、塑膠空袋壹個、葡萄
糖壹包均沒收。
    犯罪事實
一、甲○○前因施用第一、二級毒品案件，由臺灣彰化地方法院
    檢察署檢察官聲請強制戒治並提起公訴，經本院以89年度毒
    聲字第5491號裁定令入戒治處所強制戒治，於民國90年9 月
    21日停止戒治出所付保護管束，嗣經裁定撤銷停止戒治，令
    入戒治處所繼續施以強制戒治，已於91年7 月26日執行完畢
    釋放；而起訴部分則經本院以90年度訴字第175 號判決分別
    判處有期徒刑8 月、7 月，應執行有期徒刑1 年2 月確定；
    又因施用第一、二級毒品案件，經本院以90年度易字第1614
    號判決分別判處有期徒刑8 月、7 月，應執行有期徒刑1 年
    2 月確定；上開二應執行刑嗣經接續執行，於93年3 月8 日
    縮短刑期假釋出監付保護管束；假釋期間再因施用第一、二
    級毒品案件，經本院以93年度訴字第1476號判決分別判處有
    期徒刑10月、9 月，應執行有期徒刑1 年5 月確定，並與上
    開假釋經撤銷後之殘刑有期徒刑6 月16日接續執行，甫於95
    年8 月21日縮短刑期假釋出監付保護管束（保護管束期間至
    95年11月24日，下開犯罪時間均在保護管束期滿前，因假釋
    尚未期滿，尚未執行完畢，故均不構成累犯）。詎其仍不知
    悔改，於前開強制戒治執行完畢釋放後5 年內，復基於反覆
    施用第一級毒品海洛因之犯意，自95年9 月8 日下午1 時30
    分起至95年10月18日下午2 時30分止，在其位於彰化縣芬園
    鄉○○村○○街40號之住處，以將海洛因加水混合後以注射
    針筒注射體內之方式及每天施用2 次之頻率，反覆施用第一
    級毒品海洛因多次。另分別基於施用第二級毒品甲基安非他
    命之個別犯意，先後於(1)95年9 月28日上午9 時30分前同日
    某時、(2)同年10月5 日下午5 時30分前同日某時及(3)同年10
    月18日下午3 時前同日某時，在同上地點，以將甲基安非他
    命置於玻璃球中，再點火加熱使產生煙霧吸用之方式，分別
    施用第二級毒品甲基安非他命各1 次。期間內先後於下列時
    間、地點為警查獲：於95年9 月10日下午5 時25分許，在
    彰化縣芬園鄉○○村○○路○ 段93巷98號前為警查獲，並扣
    得其所有，供其施用第一級毒品海洛因犯罪所用之空包裝袋
    1 個；於95年9 月28日上午9 時30分許，在其位於彰化縣
    芬園鄉○○村○○街40號住所為警持搜索票查獲，並扣得其
    所有之第一級毒品海洛因3 包（合計淨重0.62公克，空包裝
    總重1.58公克）；於95年10月5 日下午5 時30分許，在南
    投縣（起訴書誤載為彰化縣）草屯鎮○○里○○路342 號旁
    為警查獲，並扣得其所有之第一級毒品海洛因1 包（淨重
    0.18 公 克，空包裝重0.37公克）；於95年10月18日下午
    3 時許，在其上揭住所為警持搜索票查獲，並扣得其所有之
    第一級毒品海洛因9 包（合計淨重1.35公克，空包裝總重
    2.30公克）、第二級毒品甲基安非他命1 包（毛重0.3 公克
    ）及其所有，供其施用第一級毒品海洛因犯罪所用之葡萄糖
    1 包。
二、案經彰化縣警察局和美、彰化分局分別報告臺灣彰化地方法
    院檢察署檢察官偵查，及南投縣警察局草屯分局報告臺灣南
    投地方法院檢察署檢察官呈請臺灣高等法院臺中分院檢察署
    檢察長令轉臺灣彰化地方法院檢察署檢察官偵查起訴。
    理    由
一、被告甲○○於準備程序中，先就前揭犯罪事實為有罪之陳述
    ，且所犯係死刑、無期徒刑、最輕本刑為3 年以上有期徒刑
    以外之罪，經本院合議庭依刑事訴訟法第273 條之1 第1 項
    之規定，裁定由法官一人獨任進行簡式審判程序，合先敘明
    。
二、上揭事實，業據被告於本院審理中坦承不諱，且被告於95年
    9 月10日獲案後，經採其尿液送驗之結果確呈嗎啡陽性反應
    （按一般施用海洛因者會在其體內代謝為嗎啡成分殘留，並
    經由尿液排出），另於95年9 月28日、95年10月5 日、95年
    10 月18 日獲案後經採其尿液送驗結果，均呈甲基安非他命
    及嗎啡陽性反應，此有彰化縣警察局和美、彰化分局、南投
    縣警察局草屯分局委託檢驗所尿液與真實姓名對照單共4 紙
    、詮昕科技股份有限公司00000000、00000000、5A200127、
    號濫用藥物尿液檢驗報告及中山醫學大學附設醫院檢驗科藥
    物檢測中心鑑定報告各1 紙附卷可稽，並有空包裝袋1 個、
    葡萄糖1 包扣案可佐；又分別於95年9 月28日、95年10月5
    日、95年10月18日扣案之白色粉末3 包、1 包、9 包，經送
    法務部調查局鑑驗，均含第一級毒品海洛因成分（分別為合
    計淨重0.62公克、淨重0.18公克、合計淨重1.35公克）無訛
    ，此有法務部調查局95年10月24日調科壹字第09523030270
    、95年11月19日調科壹字第09523036790 、95年12月9 日調
    科壹字第09523045 160號鑑定通知書各1 份可憑；又於95年
    10月18日扣案之白色半透明結晶物1 包（毛重0.3 公克），
    為第二級毒品甲基安非他命，業據被告於本院審理中供述明
    確，參以被告於同日驗尿結果呈甲基安非他命陽性反應，確
    有施用第二級毒品甲基安非他命等情，應認前開扣案物確為
    甲基安非他命無訛，足徵被告自白與事實相符，堪予採信。
    而被告前因施用毒品案件，經本院以89年度毒聲字第5491號
    裁定令入戒治處所強制戒治，於90年9 月21日停止戒治出所
    付保護管束，嗣經裁定撤銷停止戒治，令入戒治處所繼續施
    以強制戒治，已於91年7 月26日執行完畢釋放，有臺灣高等
    法院被告前案紀錄表1 份在卷可參，被告於前揭強制戒治執
    行完畢釋放後5 年內，再犯施用毒品犯行，亦堪認定。本案
    事證已臻明確，被告施用第一級毒品海洛因、第二級毒品甲
    基安非他命犯行堪予認定，應依法論科。
三、論罪科刑
  (一)按立法者於制定毒品危害防制條例時，即因毒品施用者常會
    對毒品產生心理上或生理上之依賴，縱未成癮，亦有導致多
    次反覆施用之可能，因而將施用毒品者定義為「病患性罪犯
    」，先給予觀察、勒戒及強制戒治等保安處分之矯正機會，
    倘經此等保安處分矯正後，施用毒品者仍繼續施用毒品，始
    施以刑罰，可知立法者於立法時，即已將須加以刑罰之施用
    毒品犯行係具有「反覆實施性」之要件涵括在施用毒品罪之
    構成要件中，此乃合理之體例解釋及目的性解釋，故施用毒
    品之犯行，在法律評價上，應該當於學理上「包括一罪」概
    念之「集合犯」之態樣，故倘客觀積極證據足以認定施用毒
    品者確有時間相隔非久之多次反覆施用毒品之犯行即其施用
    毒品具有反覆實施性，自應將此反覆多次施用毒品犯行列入
    「集合犯」範疇而論以包括一罪，始屬合理。又按數行為於
    同時同地或密切接近之時地實施，侵害同一之法益，各行為
    之獨立性極為薄弱，依一般社會健全觀念，在時間差距上，
    難以強行分開，在刑法評價上，以視為數個舉動之接續施行
    ，合為包括之一行為予以評價，較為合理，方屬接續犯之範
    疇（最高法院86年台上字第3295號判例意旨參照）。足見「
    接續犯」之成立係以時、空密接性為前提要件，即透過對於
    同一法益之同種類侵害行為繼續不間斷之實行，業已稀釋個
    別行為之獨立性，致使刑法評價時將之視為單一、整體之犯
    罪行為，以符合社會一般人對於行為概念之認知，並與行為
    人之犯罪目的相互結合。是施用毒品之人，除於一次施用過
    程中，密接多次施用毒品之動作（如以香煙施用海洛因，或
    以燒烤方式施用甲基安非他命時，點燃後多次吸用之動作）
    可認是接續行為外，渠等於不同時間各次施用毒品之行為，
    因係為滿足各次施用毒品慾望所為，顯各具獨立性，尚難認
    係屬同一行為之數個舉動，自無「接續犯」之適用，合先敘
    明。
  (二)查被告自白自95年9 月8 日下午1 時30分起至95年10月18日
    下午2 時30分止，以每日施用2 次之頻率，反覆多次施用第
    一級毒品海洛因，犯罪行為甚屬密集，則本院審酌被告於本
    院審理中自承扣案之空包裝袋1 個、葡萄糖1 包均係伊所有
    ，供伊施用海洛因所用，另先後於95年9 月28日、95年10月
    5 日、95年10月18日扣案之海洛因3 包、1 包、9 包，亦係
    供伊自己施用之毒品等語（參本院審判筆錄第4 、5 頁），
    且伊前後4 次驗尿結果，均呈嗎啡陽性反應，足證被告施用
    海洛因毒品之犯行具有反覆實施性（但尚無證據可認定被告
    已施用毒品成癮），揆諸上揭說明，被告所為施用海洛因多
    次之犯行，自應論以「包括一罪」之「集合犯」之型態，僅
    受一次之刑法評價。至被告施用甲基安非他命部分，伊於95
    年9 月28日、95年10月5 日、95年10月18日之驗尿報告雖均
    呈甲基安非他命陽性反應，但被告於本院審理時辯稱：伊很
    少施用甲基安非他命，就只有施用這3 次都被抓等語（參本
    院審判筆錄第3 頁），則本院審酌被告於95年9 月10日之驗
    尿報告並無甲基安非他命陽性反應，有詮昕科技股份有限公
    司00000000號濫用藥物尿液檢驗報告1 紙在卷可憑，且亦無
    其他證據足認被告有密集反覆實施甲基安非他命之犯行，認
    被告上開辯詞尚非無據，則被告施用甲基安非他命既係偶爾
    為之，即難認伊有施用甲基安非他命之反覆實施性，尚無從
    論以「包括一罪」之「集合犯」，而僅施以一次刑法之評價
    。
  (三)是核被告所為，係犯毒品危害防制條例第10條第1 項、第2
    項之施用第一、二級毒品罪。其為供己施用而於施用前後持
    有海洛因及甲基安非他命之低度行為，各為其施用之高度行
    為所吸收，均不另論罪。其所犯施用第一級毒品罪及3 次施
    用第二級毒品罪數罪間，犯意各別，應予分論併罰。爰審酌
    被告前有數次施用毒品前科，且因施用毒品案件經法院判刑
    確定後，甫於95年8 月21日縮短刑期假釋出監，尚在保護管
    束中，仍不知悔改，竟又復行施用毒品，本次犯罪期間內，
    更四次警查獲，足見其自制能力尚有未足，有接受相當期間
    監禁教化之必要，以促其及早矯正吸毒惡習；惟念及被告犯
    罪之動機、目的，其犯罪手段僅係戕害自己之身心、施用毒
    品時間、次數及犯罪後坦承犯行之態度等一切情狀，分別量
    處如主文所示之刑，並定其應執行之刑，以示懲儆。
四、沒收：
  (一)扣案被告所有之海洛因13包（合計淨重2.15公克），及於95
    年10月18日扣案被告所有之甲基安非他命1 包（毛重0.3 公
    克），核分屬毒品危害防制條例第2 條第2 項第1 、2 款之
    第一、二級毒品，依從刑從屬主刑之原則，應依同條例第18
    條第1 項前段之規定，分別於施用第一級毒品罪項下及上開
    犯罪事實(3)所示犯行之施用第二級毒品罪項下諭知沒收銷燬
    之。
  (二)扣案之供前開第一級毒品包裝用之外包裝袋共13個，依上揭
    法務部調查局之鑑定報告分別記載有（空包裝總重1.58公克
    ）、（空包裝重0. 37 公克）、（空包裝總重2.30公克），
    及扣案之供前開第二級毒品包裝用之外包裝袋1 個，顯均係
    可與上開毒品分離之物，而其主要作用在於包裹毒品，防其
    裸露、潮濕，便於被告攜帶施用第一、二級毒品；另扣案之
    空包裝袋1 個、葡萄糖1 包，亦均係供被告施用第一級毒品
    犯罪所用之物，均屬被告所有，業據被告供承在卷，爰分別
    依刑法第38條第1 項第2 款之規定於上揭之罪項下宣告沒收
    之。
據上論斷，應依刑事訴訟法第273 條之1 第1 項、第299 條第1
項前段，毒品危害防制條例第10條第1 項、第2 項、第18條第1
項前段，刑法第11條前段、第51條第5 款、第38條第1 項第2 款
，判決如主文。
本案經檢察官高如應到庭執行職務。
中　　華　　民　　國　　96　　年　　1  　月　　19  　日
　　　　　　　　　刑事第四庭  法　官　吳永梁
以上正本證明與原本無異。
如不服本判決，應於判決送達後10日內向本院提出上訴狀 (須附
繕本)。
中　　華　　民　　國　　96　　年　　1  　月　　22  　日
                              書記官  陳美敏
附錄論罪科刑法條全文：
毒品危害防制條例第10條
施用第一級毒品者，處6 月以上5 年以下有期徒刑。
施用第二級毒品者，處3 年以下有期徒刑。
